【裁判字號】    99,上訴,81
【裁判日期】    990624
【裁判案由】    違反毒品危害防制條例
【裁判全文】
臺灣高等法院花蓮分院刑事判決          99年度上訴字第81號
上  訴  人
即  被  告  乙○○
指定辯護人  俞建界律師
上  訴  人
即  被  告  甲○○
指定辯護人  蔡雲卿律師
上列上訴人因違反毒品危害防制條例案件，不服臺灣花蓮地方法
院98年度訴字第479號中華民國99年2月10日第一審判決（起訴案
號：臺灣花蓮地方法院檢察署98年度偵字第2861號、98年度偵緝
字第317號），提起上訴，本院判決如下：
    主  文
原判決關於甲○○如附表所示之罪暨定執行刑部分撤銷。
上開撤銷部分，甲○○犯如附表所示之罪，各處如附表所示之刑
。應執行有期徒刑捌年；未扣案販賣第二級毒品所得共新臺幣壹
仟柒佰元沒收，如全部或一部不能沒收時，以其財產抵償之；未
扣案之門號0000000000號（含SIM 卡）行動電話壹支
沒收，如不能沒收時，追徵其價額或以其財產抵償之。
其他上訴駁回（乙○○販賣第一級毒品有罪部分）。
    事  實
一、乙○○明知海洛因為毒品危害防制條例規定之第一級毒品，
    不得非法販賣，竟基於販賣海洛因營利之意圖，於民國97年
    11月24日晚間某時許，在花蓮縣花蓮市○○路太陽城遊藝場
    某處收受甲○○購買海洛因之新臺幣（下同）3000元價金，
    於97年12月3日晚間11時許，在其花蓮市復興新村43之2號住
    處附近，交付海洛因1包予甲○○而販賣海洛因1次（另被訴
    販賣第二級毒品予甲○○無罪部分，未據檢察官上訴而確定
    ）。
二、甲○○明知安非他命為毒品危害防制條例規定之第二級毒品
    ，不得非法販賣，竟基於販賣第二級毒品安非他命營利之意
    圖，利用其所有門號為0000000000號之行動電話作為對外聯
    絡工具，於如附表編號1、2所示時間、地點，以附表編號1
    、2所示方式，販賣如附表所示次數、價額之毒品予如附表
    編號1、2所示之人（另所犯明知為禁藥而轉讓、販賣第一級
    毒品予徐國龍有罪部分，未據檢察官、甲○○上訴而確定）
    。
三、案經花蓮縣警察局移送臺灣花蓮地方法院檢察署檢察官偵查
    理  由
壹、證據能力部分
一、證人甲○○警詢時之證述，對於被告乙○○而言，雖為傳聞
    證據，然被告乙○○及其辯護人於原審審理時同意作為證據
    使用（原審卷一第90頁、卷二第19、75、76頁），於本院準
    備程序時亦對上開證據表示無意見（本院卷第100頁反面、
    第101頁），迄至言詞辯論終結前，仍未聲明異議。本院審
    酌上開證據資料製作時之情況，尚無違法不當之瑕疵，亦認
    為以之作為證據應屬適當，依刑事訴訟法第159條之5規定，
    認有證據能力。
二、證人甲○○、徐國龍於偵查中之證述，均已於供前具結，且
    檢察官訊問程序，並無違背程序規定，以該供述作成之客觀
    條件及環境，並無顯不可信之情況，甲○○、徐國龍並經法
    院傳訊，由被告乙○○及辯護人詰問在卷，依刑事訴訟法第
    159條之1第2項規定，應認有證據能力。
三、本案判決所引之通訊監察紀錄，乃花蓮縣警察局對門號0000
    000000號行動電話，聲請於97年11月7日上午10時起至同年1
    2月6日上午10時止實施監聽錄音，依法取得法院核發之通訊
    監察書，有本院調取台灣花蓮地方法院97聲年度監字第91號
    卷宗可憑。查該案通訊監察書已載明涉嫌觸犯案由、監察對
    象、監察之通訊種類及號碼等足資識別之特徵、監察處所、
    理由、方法、聲請機關或依職權核發、執行機關、適用法條
    、監聽結果報告等事項，已符合法定要件，是以本案員警對
    上開行動電話號碼實施監聽錄音，並未逾越授權實施監察之
    範圍。再者，該監聽錄音所取得之證據，係憑機械力照錄，
    未經人為操作，復未伴有個人主觀意見在內，被告2人及辯
    護人對於具有證據能力之監聽錄音內容具體轉換為文字紀錄
    之譯文，均同意有證據能力（原審卷一第81、90頁、原審卷
    二第18、19頁、本院卷第100頁反面、第101頁），其中甲○
    ○與徐國龍間之監聽錄音光碟並經原審勘驗，確認與警製譯
    文相符（原審卷一第244頁），迄至本院言詞辯論終結前，
    被告2人及辯護人均未對通訊監察譯文證據能力聲明異議，
    應認有證據能力。
貳、實體部分
一、被告乙○○部分
  (一)被告乙○○坦承97年12月24日有拿糖包當作海洛因賣給甲○
    ○並收取價款3000元之事實，惟否認有於97年12月3日與甲
    ○○交易海洛因之犯行。據其於原審具狀辯稱：伊外甥趙善
    凱疑與甲○○有債務糾紛，97年7月某日，甲○○至伊住處
    欲尋伊外甥討債，卻無故踹伊臥室門，當時伊正好有事外出
    ，得知此事即去電甲○○指責其行止，致而發生激烈口角，
    隨後幾乎造成鬥毆衝突，懷疑是甲○○懷恨在心，故意設局
    誣陷伊，乃至為了便於自己脫罪等語（原審卷一第154頁）
    。後於本院具狀辯稱：伊確於97年11月14日收受甲○○委買
    海洛因3000元，但以葡萄糖充當海洛因交付予伊，後來甲○
    ○不甘損失要求退補，但伊已將3000元花費殆盡，就虛以委
    蛇予以拖延，11月底甲○○至伊住處找伊未著，踹壞房門洩
    憤離去，伊去電質問，雙方激烈口角，於是結成嫌隙，甲○
    ○此後挾怨報復，乃有本案誣構入罪之案件（本院卷第8頁
    ）。由此可知，被告乙○○對於甲○○因與其結怨而指證其
    販賣第一級毒品之緣由說法不一，難予採信。
  (二)經查，被告乙○○曾於97年11月24日收受甲○○3000元，但
    以葡萄糖混充海洛因交付予甲○○之事實，業據被告乙○○
    供承在卷（原審卷二第66頁）。同日甲○○將乙○○交付之
    葡萄糖轉售予徐國龍，徐國龍返家發現係糖粉混充海洛因，
    即要求甲○○退款或以他項毒品替補乙節，亦據證人徐國龍
    證稱「約去年11月份，我拿錢去他家，他拿錢後交給我葡萄
    糖，我跟他說太扯了要退錢，所以他說要補給我海洛因，後
    來約我在中正路的麥當勞旁邊再交給我毒品」「97年11月間
    我有跟他買過3千元海洛因毒品，但他拿糖給我…我一直傳
    簡訊給他，告訴他拿這種東西給我太扯了，叫他要出面解決
    ，不然我會去找你…」等語在卷（98年度偵字第2395號卷第
    57 頁、原審卷一第189頁），並有甲○○與徐國龍2人間談
    論毒品交易之97年11月24日下午10時40分58秒至41分50秒、
    10 時45分40秒至56秒、11時21分54分至22時11分之通訊監
    察紀錄，及徐國龍要求甲○○退款之97年11月24日下午11時
    53分58分簡訊「你那東西太徹了，這樣三千元，東西我都沒
    動，要退錢，請接電話，回音」（參原審卷一第235頁反面
    通訊監察譯文）等可佐。被告乙○○亦自承其向甲○○收取
    3000元，但卻給付葡萄糖，事後甲○○有向伊反應其朋友要
    求退錢一事（原審卷二第68頁），足證上情為真。
  (三)97年12月3日晚間11時25分，徐國龍因持有海洛因1包（淨重
    0.09公克，紙片包裝重0.4公克），在花蓮市○○路18之3號
    前為警查獲，其所持毒品經檢驗確為海洛因乙節，有花蓮縣
    警察局花蓮分局刑事案件報告書、台灣花蓮地方法院檢察署
    檢察官98年度毒偵字第59號起訴書（98年度偵字第2395號卷
    第27-30、5-6頁）、台灣花蓮地方法院98年度簡字第37號刑
    事簡易判決（98年度偵緝字第317號卷第39-40頁）等可稽，
    並經原審調取上開刑事案卷，有該案之偵查報告（原審卷一
    第101頁）、海洛因粉末照片（原審卷一第117頁）等在卷可
    憑。而徐國龍為警查獲持有海洛因後，為配合警方找出上手
    ，曾於當日晚間11時27分8秒撥打電話予甲○○，假稱「你
    剛剛拿什麼東西（指毒品）給我啦？」，甲○○並不否認交
    付毒品之事實，僅回稱「那有可能？又來了！」（原審卷二
    第6頁），足證徐國龍為警查獲之海洛因確實與甲○○難脫
    關係。而徐國龍於偵查中早已證稱：97年12月3日（其誤記
    為4日），甲○○在花蓮市○○路麥當勞交付之海洛因就是
    為了補償11月24日糖粉混充海洛因之損失（見98年度偵字第
    2395號卷第57頁筆錄）。另於原審中證稱：當天是甲○○帶
    伊到尚志路米老鼠對面巷子裡去找人拿海洛因（原審卷一第
    189頁），查證人徐國龍所指交易處所為被告乙○○住所花
    蓮市國光里復興新村43之2號附近，亦據被告乙○○自承在
    卷（原審卷二第69頁），可知證人甲○○於偵查及原審審理
    時證稱：伊於97年12月3日至被告乙○○住處附近向其拿取
    海洛因等語（98年度偵緝字第317號卷第25-26頁、原審卷二
    第20頁以下），非臨訟杜撰之詞。再從通訊監察紀錄顯示，
    被告乙○○97年11月24日交付甲○○糖粉之後，仍多次主動
    撥打電話予甲○○，於97年12月1日上午1時51分10秒至52分
    25秒電話中表示「好康的有需要嗎？」，97年12月2日晚上5
    時5分21秒至48秒通話中詢問「有需要嗎？」，同日晚上6時
    25分8秒又傳送「好康的！（伍仟有足），（肆仟五沒有足
    ）」之簡訊予甲○○，再於同日晚上6時45分43秒撥話予甲
    ○○詢問「有需要嗎？」，有通訊監察譯文可稽（原審卷二
    第3、4頁），乙○○並不諱言有上揭通訊內容，且通話中所
    稱「好康的」係指海洛因（見原審卷二第72頁、本院第100
    卷頁反面、第130頁筆錄），足證被告乙○○確有主動打電
    話向甲○○邀約毒品交易之事實。直至97年12月2日晚間7時
    8 分57秒，徐國龍撥打電話給甲○○詢問其有無毒品，在甲
    ○○告知手邊沒有毒品時，徐國龍隨即表示「不然補別項的
    也沒關係」「這二天啦好不好？」「不要說我沒有讓一些時
    間，我這二天再打給你」，甲○○於翌日晚間10時54分35秒
    至55分29秒與徐國龍通話中，即向徐國龍表示「東西真的不
    錯啦，順便補前幾天的啦！不要我都賠錢，你再出500元，
    這樣好不好？」，2人並相約在花蓮市麥當勞再做討論，而
    有本案97年12月3日毒品交易行為（參原審卷二第4、6頁通
    訊監察譯文）。由上通訊監察紀錄，可知甲○○在徐國龍要
    求補交付毒品之前，已多次接獲被告乙○○邀約毒品交易之
    電話及簡訊，在徐國龍限期交付毒品之後，97年12月3日即
    與徐國龍約定會面，衡以當晚甲○○、徐國龍2人會面之花
    蓮市○○路「麥當勞」騎乘機車至尚志路米老鼠塑像附近僅
    數分鐘車程，益見甲○○、徐國龍於原審所證：97年12月3
    日，其2人在麥當勞會面後，由甲○○騎乘機車搭載徐國龍
    至尚志路米老鼠對面巷子向乙○○拿海洛因乙節信實可採。
  (四)被告乙○○及辯護人雖稱：證人徐國龍對於97年12月3日與
    甲○○向被告乙○○購買海洛因之證述內容前後不一，相互
    矛盾，證人甲○○對於該次向被告乙○○購買海洛因前後過
    程，所述亦多有不同與矛盾，故均無法作為認定被告乙○○
    本案犯行之不利證據，且亦無12月3日晚間買賣海洛因之通
    訊監察紀錄等語。惟觀諸證人甲○○前後指證被告乙○○販
    賣第一級毒品證詞差異性主要在於：乙○○於97年12月3日
    交付之海洛因是否回補11月24日以糖粉混充海洛因，抑或甲
    ○○與徐國龍另行合資3000元向被告乙○○新購之海洛因？
    因此一事實攸關甲○○是否構成販賣海洛因予徐國龍之罪，
    甲○○有可能為了自身利益而為不實陳述，論述如下：
    (1)證人甲○○於警詢時，經警提示其與徐國龍於97年11月24
      日22時41分58秒至41分50秒之通訊監察紀錄，供稱是其與
      徐國龍合資向綽號「阿清」之男子（指被告乙○○）購買
      3000元海洛因，其後12月3日（誤為4日）交付予徐國龍0.
      1公克海洛因乃先前純度不良之回補等情（見花警刑大機
      動字第0980022317號卷第17-19頁筆錄）。證人徐國龍於
      偵查中亦稱：「約去年11月份，我拿錢去他（指甲○○）
      家，他拿錢後交給我葡萄糖，我跟他說太扯了要退錢，所
      以他說要補給我海洛因，後來約我在中正路的麥當勞旁邊
      ，再交給我毒品。」，經檢察官提示97年11月24日通訊監
      察紀錄後，仍稱「叫甲○○幫我拿2000元海洛因，軟的就
      是指海洛因，後來我到他家有上4樓，我身上有4千多元，
      所以想說多拿一些毒品，就拿3千元給他。…後來97年12
      月4日（應為3日之誤）他才在麥當勞交毒品給我。」（見
      98年度偵字第2395號卷第57頁筆錄），上開證詞相互參照
      ，可知97年12月3日甲○○交予徐國龍之海洛因確係為回
      補11月24日糖粉混充海洛因之價量，且核與其2人97年12
      月2日晚間7時8分57秒至9分43秒及12月3日晚間10時54分
      35秒至55分29秒之通訊時所稱「不然補別項的也沒關係」
      「順便補前幾天的啦」等語相符，堪予採信。
    (2)嗣後甲○○在檢察官提示徐國龍上開證詞之後，改稱：有
      在電話中說要補給徐國龍毒品，但後來沒有找徐國龍云云
      （98年度偵緝字第317 號卷第25頁），至原審時始供述97
      年12月3日，係其與徐國龍合資3000元向乙○○購買海洛
      因，而證人徐國龍於原審訊問時一改先前所述，改稱：被
      抓那天的毒品是伊與甲○○合買的，甲○○是帶伊到尚志
      路米老鼠對面巷子裡去找人拿海洛因，有看到甲○○拿30
      00元給對方（原審卷一第189、195、196頁），然關於甲
      ○○退還3000元之時間與地點一節，證人徐國龍與甲○○
      之陳述並不一致（參原審卷一第196至197頁），甚至就證
      人徐國龍嗣後出資2000元之情節，甲○○亦無法清楚交代
      時間、地點與方式（參原審卷一第198頁），其2人更就取
      得之海洛因如何析分乙節證詞相去甚遠（參原審卷一第19
      4、199頁筆錄記載），佐以證人徐國龍證稱伊與甲○○並
      無特別交情，並參以97年12月2日晚上7時8分57秒至9分43
      秒之通訊監察紀錄，證人徐國龍向甲○○提到「不然補別
      項的也沒關係」，及97年12月3日晚上10時54分35秒至55
      分29秒通訊監察紀錄，甲○○向證人徐國龍提到「順便補
      前幾天的啦！」，既然談到要補毒品，衡情應係證人徐國
      龍已交付金錢，但甲○○尚未給付毒品之情節，始為合理
      。此外，葡萄糖既然係被告乙○○所交付，退錢者應係被
      告乙○○，豈有證人甲○○自甘虧損並自掏腰包購買海洛
      因，另行交付證人徐國龍之理，嗣證人甲○○在原審99年
      1月19日審理時就其97年12月3日販賣海洛因予徐國龍之犯
      行坦承不諱，並明確供述並非與證人徐國龍合資購買等語
      （原審卷二第82頁），益徵證人徐國龍、甲○○於原審及
      甲○○於本院證述係合資購賣之證詞顯無可採，然2位證
      人就此部分之證述不影響其等均一致證述97年12月3日至
      尚志路米老鼠塑像下方找人拿海洛因之事實，且依前所述
      ，該賣家就是乙○○。
    (3)另甲○○使用之行動電話通訊監察紀錄，雖未有97年12月
      3日與乙○○交易毒品之通話記錄，然被告甲○○並無從
      確認究竟當日有無以被監察之行動電話與乙○○聯絡（原
      審卷二第28頁、本院卷第100頁、125頁反面），據其同行
      之徐國龍亦證稱：甲○○到了（交易地）之後好像沒有打
      電話（原審卷一第193頁），故本件無12月3日晚間甲○○
      、乙○○買賣海洛因之相關譯文，亦難作為被告乙○○有
      利之證據。
  (五)綜上所述，被告乙○○與證人甲○○之間，確實有毒品交易
    之情事，且被告乙○○曾主動打電話向證人甲○○邀約毒品
    交易，是證人甲○○向被告乙○○購買海洛因之證述，並非
    無據，且核與證人徐國龍之證述情節相符。從而，被告乙○
    ○所辯，顯係推卸之詞，不足採信。本件被告乙○○販賣海
    洛因之犯行，事證明確，堪以認定，應依法論科。
二、被告甲○○部分
    訊據被告甲○○對於附表編號1之販賣安非他命2次與鄧光明
    犯行、附表編號2之販賣安非他命1次與徐宗榆而未遂犯行，
    於警詢、偵查及審理時均坦承不諱，核與證人鄧光明、徐宗
    榆於警詢、偵查中之證述情節大致相符（花警刑大機動字第
    0980022317號卷第45頁、98年度偵字第2395號卷第33至34頁
    、第46至47頁），復有通訊監察書及譯文在卷可佐（花警刑
    大機動字第0980026708號卷第57、58頁），足認被告甲○○
    此部分任意性自白與事實相符，此部分犯行事證明確，堪以
    認定，應依法論科。
三、論罪科刑
  (一)按販賣海洛因或安非他命毒品本無一定價格，各次買賣之價
    格，當亦各有差異，隨供需雙方之資力、關係之深淺、需求
    之數量、貨源之充裕與否、販賣者對於資金之需求如何及殷
    切與否，以及政府查緝之態度，進而為各種不同之風險評估
    ，而為機動性之調整，是其價格標準，自非一成不變，且販
    賣者從各種「價差」或「量差」或係「純度」謀取利潤方式
    ，或有差異，然其所圖利益之非法販賣行為目的，則屬相同
    ，並無二致。從而，販賣之利得，除被告就販賣之價量俱臻
    明確供述外，委難察得實情。且一般民眾普遍認知海洛因及
    安非他命等毒品之非法交易，政府一向查禁森嚴，且重罰不
    寬貸，衡諸常情，被告倘非有利可圖，絕無平白甘冒被嚴查
    重罰高度風險之理。從而，舉凡其有償交易，除足反證其確
    另基於某種非圖利本意之關係外，通常尚難因無法查悉其販
    入價額作為是否高價賣出之比較，諉無營利之意思，阻卻販
    賣犯行之追訴（最高法院87年度台上字第3164判決可資參照
    ）。本案被告2人與購買毒品者僅係朋友關係，非屬至親，
    被告2人當無甘冒重典，雖無證據證明其利得之確實金額，
    然按照常理應有營利之意圖，有從中獲利之事實，應堪認定
    。
  (二)被告乙○○部分
    (1)核其所犯，係修正前毒品危害防制條例第4條第1項之規定
      （修正前毒品危害防制條例第4條第1項之法定刑為死刑或
      無期徒刑，處無期徒刑者，得併科新臺幣1千萬元以下罰
      金，修正後同條項之法定刑則提高為死刑或無期徒刑，處
      無期徒刑者，得併科新臺幣2千萬元以下罰金，新舊法比
      較，以修正前毒品危害防制條例第4條第1項較有利於行為
      人）。
    (2)查被告乙○○前因違反毒品危害防制條例案件，經台灣花
      蓮地方法院以92年度花簡字第570號判處有期徒刑4月，於
      93年5月8日縮刑期滿執行完畢，又於95年間因施用毒品，
      經上開法院以95年度花簡字第1038號判處有期徒刑4月，
      另因詐欺案件，經上開法院以95年度花簡字第1137號判處
      有期徒刑3月，前開2案件，嗣經裁定應執行有期徒刑6月
      ，並減為有期徒刑3月確定，於96年9月3日縮刑期滿執行
      完畢，有臺灣高等法院被告前案紀錄表可稽，其受有期徒
      刑之執行完畢後，5年以內故意再犯本案有期徒刑以上之
      罪，為累犯，是本罪除法定刑死刑、無期徒刑不得加重外
      ，應加重其刑。
    (3)按為求個案裁判之妥當性，法律賦予法院刑之量定裁量權
      ，但此項裁量權之行使，除應依刑法第57條規定，審酌行
      為人及其行為等一切情狀，為整體之評價，並應顧及比例
      原則及平等原則，使罪刑均衡，輕重得宜，以契合社會之
      法律感情。又刑法第59條規定犯罪之情狀可憫恕者，得酌
      量減輕其刑，所謂「犯罪之情狀」，與同法第57條規定科
      刑時應審酌之一切情狀，並非有截然不同之領域，於裁判
      上酌減其刑時，應就犯罪一切情狀（包括第57條所列舉之
      10款事項），予以全盤考量，審酌其犯罪有無可憫恕之事
      由（即有無特殊之原因與環境，在客觀上足以引起一般同
      情），以及宣告法定最低度刑，是否猶嫌過重等等，以為
      判斷。查修正前毒品危害防制條例第4條第1項販賣第一級
      毒品罪之法定刑為「死刑或無期徒刑；處無期徒刑者，得
      併科新台幣一千萬元以下罰金」，然同為販賣第一級毒品
      之人，其原因動機不一，犯罪情節未必盡同，或有大盤毒
      梟者，亦有中、小盤之分，甚或僅止於吸毒者友儕間為求
      互通有無之有償轉讓者亦有之，其販賣行為所造成危害社
      會之程度自屬有異，法律科處此類犯罪，所設之法定最低
      本刑卻同為「無期徒刑者，得併科新台幣一千萬元以下罰
      金」，不可謂不重。於此情形，倘依其情狀處以有期徒刑
      ，即足以懲儆，並可達防衛社會之目的者，自非不可依客
      觀之犯行與主觀之惡性二者加以考量其情狀，是否有可憫
      恕之處，適用刑法第59條之規定酌量減輕其刑，期使個案
      裁判之量刑，斟酌至當，符合比例原則（最高法院95年度
      台上字第6157號判決參照）。本案被告乙○○有多次施用
      毒品前科，應知悉販賣毒品所涉犯之罪行重大，竟仍以身
      試法，為謀取私利而販賣海洛因予甲○○，行為實屬不該
      ，惟被告乙○○販賣第一級毒品次數僅有1 次，數量亦微
      ，獲利不高，其犯罪情節與大中盤毒梟者有別等一切情狀
      ，原審因認被告乙○○販賣第一級毒品部分確有值憫恕之
      處，縱令量處最低刑之無期徒刑仍嫌過重，為鼓勵其脫離
      毒品控制及給予自新機會，依刑法第59條規定減輕其刑，
      核無不當。
    4.原審因此審酌被告乙○○已有多項刑案紀錄，素行欠佳，
      為國中肄業之青年男子，身體健康具有相當之工作能力，
      竟不思以正途賺取財物，為圖得一己之私利，無視於國家
      防止毒品危害之禁令，竟販賣毒品，不僅助長毒品氾濫，
      戕害他人之身心發展，且足以使購買及施用者導致精神障
      礙、性格異常，甚至造成生命危險之生理成癮性及心理依
      賴性，侵害社會法益甚鉅，並衡及犯後否認犯罪之態度及
      其犯罪動機、目的、犯罪時所受之刺激、手段等一切情狀
      ，量處有期徒刑15年6月，並就其販賣第一級毒品所得300
      0元，依毒品危害防制條例第19條第1項規定，宣告沒收之
      ，併諭知如全部或一部不能沒收時，以其財產抵償之，核
      屬無誤。被告乙○○上訴否認犯罪，為無理由，應予駁回
      。
  (三)被告甲○○部分
    (1)核其就附表編號1所為，均係犯毒品危害防制條例第4條第
      2項之販賣第二級毒品罪，就附表編號2所為，係犯毒品危
      害防制條例第4條第6項、第2項之販賣第二級毒品未遂罪
      （按修正後毒品危害防制條例增列第17條第2項之被告犯
      同條例第4條至第8條之罪時，於偵查及審判中均自白者，
      減輕其刑之規定。比較新舊法適用結果，修正後所增列之
      毒品危害防制條第17條第2項之規定有利於被告甲○○，
      應依裁判時即新法論斷）。被告甲○○所犯上開各罪間，
      犯意各別，行為各別，均應分論併罰。
    2.查被告甲○○於95年間因犯詐欺、竊盜及違反毒品危害防
      制條例案件，經台灣花蓮地方法院以95年度花簡字第430
      號、95年度花簡字第417號及94年度花簡第836號判決分別
      判處有期徒刑4月、3月、6月，經定應執行刑為有期徒刑
      11月確定，於96年1月26日因徒刑執行完畢出監，有臺灣
      高等法院被告前案紀錄表可稽，其受有期徒刑之執行完畢
      後，5年以內故意再犯本案有期徒刑以上之數罪，均為累
      犯，除販賣第二級毒品法定刑無期徒刑部分，依法不得加
      重其刑外，其餘法定刑部分均應依刑法第47條第1項之規
      定加重其刑。
    3.被告如附表編號2之販賣安非他命與徐宗榆之犯行，雖已
      著手為販賣行為之實施，惟未生交付毒品之結果，其犯罪
      尚屬未遂，爰依刑法第25條第2項規定，按既遂犯之刑減
      輕之。
    4.按毒品危害防制條例第17條第2項規定：犯第4條之罪於偵
      查中及審判中均自白者，減輕其刑。再按所謂在偵查中自
      白，係指依刑事訴訟法規定，在具犯罪偵查、證據蒐集等
      職權之檢察官、司法警察官、司法警察及其他有偵查職權
      之公務員訊問、調查中自白者而言（最高法院87年1257號
      判決意旨參照）。查被告甲○○就附表編號1、2之犯行，
      於偵查與法院審理時均已坦承不諱，被告甲○○就附表編
      號1、2所載各罪，均應依毒品危害防制條例第17條2項規
      定減輕其刑。
    5.原審另以被告甲○○就附表編號1、2所示犯罪之販賣數量
      與獲利均微，犯罪情節與大中盤毒梟者有別，認縱令量處
      最低刑之刑仍嫌過重，為鼓勵其脫離毒品控制及給予自新
      機會，而應適用刑法第59條規定減輕其刑，已就此職權審
      酌事項敘明所憑理由，尚無違誤。
    6.上開加減事由，依刑法第71條第1項及第70條規定，應先
      加後遞減之。
    7.原審因此審酌被告甲○○明知毒品對人體身心健康危害之
      烈，竟率為販賣毒品犯行，非但戕害他人身心健康及擴大
      毒品危害範圍，亦對社會治安造成潛在威脅，應施以相當
      之刑罰，以收矯治及社會防衛之效，惟衡及被告甲○○坦
      承犯行，並兼衡被告甲○○之智識程度、犯罪動機、目的
      、犯罪次數、手段等一切情狀，分別量處如附表所示之主
      刑，並將被告甲○○如附表一編號1所載販賣第二級毒品
      所得各1200元、500元，依毒品危害防制條例第19條第1項
      規定，宣告沒收之，併諭知如全部或一部不能沒收時，以
      其財產抵償之，核無違誤，原審就此部分之量刑已屬輕判
      ，被告甲○○上訴請求再從輕量刑，並無理由。然原判決
      就被告甲○○供承為其實質所有之供附表編號2所示犯罪
      所用之門號0000000000號行動電話1支（含SIM卡）（花警
      刑大機動字第0980022317號卷第6頁），未依毒品危害防
      制條例第19條第1項規定宣告沒收之，併諭知如不能沒收
      時，追徵其價額或以其財產抵償之，及於附表編號1所示
      之罪中宣告沒收，併諭知如不能沒收時，追徵其價額，但
      未同時諭知「或以其財產抵償之」，均有未洽，應由本院
      予以撤銷，並就其所犯附表編號1、2所處之刑，定應執行
      刑。
據上論斷，應依刑事訴訟法第368條，第364條、第299條，毒品
危害防制條例第4條第2項、第6項、第19條第1項，刑法第11條前
段、第25條、第47條第1項、第51條第5款，判決如主文
本案經檢察官丙○○到庭執行職務。
中    華    民    國    99    年    6     月    24    日
                   刑事庭審判長法  官  謝志揚
                               法  官  賴淳良
                               法  官  劉雪惠
以上正本證明與原本無異。
如不服本判決，應於收受送達後10日內向本院提出上訴書狀，其
未敘述理由者，並得於提起上訴狀後10日內向本院補提理由書（
均須按他造當事人之人數附繕本）「切勿逕送上級法院」。
告訴人或被害人如對於本判決不服者，應具備理由請求檢察官上
訴，其上訴期間之計算係以檢察官收受判決正本之日期為準。
中    華    民    國    99    年    6     月    24    日
                               書記官 李德霞
附錄本判決論罪科刑法條:
毒品危害防制條例第4條第2項、第6項:
製造、運輸、販賣第一級毒品者，處死刑或無期徒刑；處無期徒
刑者，得併科新臺幣2千萬元以下罰金。
製造、運輸、販賣第二級毒品者，處無期徒刑或7年以上有期徒
刑，得併科新臺幣1千萬元以下罰金。
製造、運輸、販賣第三級毒品者，處5年以上有期徒刑，得併科
新臺幣7百萬元以下罰金。
製造、運輸、販賣第四級毒品者，處3年以上10年以下有期徒刑
，得併科新臺幣3百萬元以下罰金。
製造、運輸、販賣專供製造或施用毒品之器具者，處1年以上7年
以下有期徒刑，得併科新臺幣1百萬元以下罰金。
前五項之未遂犯罰之。
修正前毒品危害防制條例第4條第1項:
製造、運輸、販賣第一級毒品者，處死刑或無期徒刑；處無期徒
刑者，得併科新臺幣一千萬元以下罰金。
附表：
┌─┬─┬──────┬─────┬──────┬─┬────┬────────────┐
│編│對│聯絡方式    │交易時間、│交易金額    │交│交易地點│主文                    │
│號│象│            │次數      │            │易│        │                        │
│  │  │            │          │            │毒│        │                        │
│  │  │            │          │            │品│        │                        │
├─┼─┼──────┼─────┼──────┼─┼────┼────────────┤
│1 │鄧│鄧光明以公用│(1)97年11月│(1)97年11月17│安│花蓮縣花│甲○○販賣第二級毒品，累│
│  │光│電話0000000 │17日上午11│日之交易金額│非│蓮市太陽│犯，處有期徒刑年拾月，│
│  │明│號及手機門號│時25分許（│為1200元（起│他│城附近（│未扣案販賣第二級毒品所得│
│  │  │0000000000號│起訴書原記│訴書原載為10│命│起訴書誤│新臺幣壹仟貳佰元沒收，如│
│  │  │、0000000000│載自97年10│00元，經公訴│  │繕為市八│全部或一部不能沒收時，以│
│  │  │號撥打甲○○│月至11月間│檢察官更正為│  │市場附近│其財產抵償之；未扣案之門│
│  │  │之手機門號09│，經公訴檢│1200元，參原│  │）      │號0000000000號│
│  │  │00000000號  │察官更正為│審卷二第81頁│  │        │（含SIM 卡）行動電話壹支│
│  │  │            │11月17日上│）。        │  │        │沒收，如不能沒收時，追徵│
│  │  │            │午11時25分│(2)97年11月24│  │        │其價額或以財產抵償之；又│
│  │  │            │許，參原審│日之交易金額│  │        │販賣第二級毒品，累犯，處│
│  │  │            │卷二第81頁│為500元。   │  │        │有期徒刑年捌月；未扣案│
│  │  │            │）        │            │  │        │販賣第二級毒品所得新臺幣│
│  │  │            │(2)97年11月│            │  │        │伍佰元沒收，如全部或一部│
│  │  │            │24日。    │            │  │        │不能沒收時，以其財產抵償│
│  │  │            │          │            │  │        │之；未扣案之門號○九三○│
│  │  │            │          │            │  │        │四九六○六五號（含SIM 卡│
│  │  │            │          │            │  │        │）行動電話壹支沒收，如不│
│  │  │            │          │            │  │        │能沒收時，追徵其價額或以│
│  │  │            │          │            │  │        │財產抵償之。            │
├─┼─┼──────┼─────┼──────┼─┼────┼────────────┤
│2 │徐│以0000000000│97年11月10│3000元      │安│花蓮縣花│甲○○販賣第二級毒品未遂│
│  │宗│號撥打甲○○│日晚間。次│            │非│蓮市某處│，累犯，處有期徒刑貳年貳│
│  │榆│之0000000000│數1次     │            │他│（惟未交│月。未扣案之門號○九三○│
│  │  │號門號      │          │            │命│易成功，│四九六○六五號（含SIM 卡│
│  │  │            │          │            │  │且未取得│）行動電話壹支沒收，如不│
│  │  │            │          │            │  │價金3000│能沒收時，追徵其價額或以│
│  │  │            │          │            │  │元）    │財產抵償之。            │
└─┴─┴──────┴─────┴──────┴─┴────┴────────────┘

司法院資訊處製作；財團法人民間司法改革基金會備份。
